【裁判字號】    88,自,337
【裁判日期】    890211
【裁判案由】    詐欺
【裁判全文】
臺灣士林地方法院刑事判決                          八十八年度自字第三三七號
    自  訴  人  丙○○
    被      告  丁○○
    選任辯護人  齊彥良
                王百合  律師
    被      告  乙○○  男  三.
                        住臺北.
                        身分證.
右列被告因詐欺案件，經自訴人提起自訴，本院判決如左：
    主  文
丁○○、乙○○均無罪。
    理  由
一、自訴意旨略以：被告丁○○明知其向法院標得之坐落於台北市○○區○○段四小
    段第二七七、二七八號土地上（下稱系爭土地）之門牌台北市○○路二０七巷四
    號四樓房屋（下稱系爭房屋）之後半部嚴重傾斜並與鄰地建築物相接連，為求順
    利脫手，竟將傾斜部分以水泥固結，同時於頂樓舖設鐵板，予以掩飾後，交與知
    情之巨勝房屋仲介有限公司（下稱巨勝公司）職員被告乙○○仲介出售。嗣於民
    國八十八年八月二十日被告乙○○帶領自訴人至現場看屋時，為隱瞞系爭房屋之
    嚴重傾斜，故意於進出大樓時分散自訴人之注意力。自訴人因手抱幼女，且頂樓
    風勢甚強，亦無細看。被告乙○○復佯稱另有他人欲購買系爭房屋，極力催促
    自訴人下訂。自訴人因不知系爭房屋有嚴重瑕疵，遂於第一次看屋後即繳交訂金
    ，進而於同年月二十三日以新台幣（下同）二百七十萬元向被告丁○○購買系爭
    房地，同時繳付乙○○繳納仲介費二萬七千元、登記費三萬六千四百六十六元及
    契稅六千八百八十二元共七萬零三百四十八元。及至發生九二一大地震，自訴人
    經鄰人告知系爭房屋之後半部於二、三年前即因鄰地建築而有嚴重傾斜，地震後
    造成鄰屋外牆磁磚剝落，系爭房屋並經台北市政府工務局鑑定為危樓。自訴人即
    以電話與被告等聯絡善後事宜，並於同年十月五日發函撤銷買賣契約，惟被告等
    均無誠意解決，使自訴人求償無門，因認被告丁○○、乙○○等共同涉有刑法第
    三百三十九條第一項之詐欺取財罪嫌云云。
二、按犯罪事實應依證據認定之，無證據不得推定其犯罪事實。又不能證明被告犯罪
    者，應諭知無罪之判決，刑事訴訟法第一百五十四條、第三百零一條第一項分別
    定有明文。另按事實之認定，應憑證據，如未能發現相當證據，或證據不足以證
    明，自不能以推測或擬制之方法，為裁判基礎；且被告否認犯罪事實所持之辯解
    ，縱屬不能成立，仍非有積極證據足以證明其犯罪行為，不能遽為有罪之證明，
    最高法院分別著有四十年臺上字第八六號判例、三十年度上字第一八三一號判例
    可資參照。又刑法第三百三十九條第一項詐欺罪之成立，以意圖為自己或第三人
    不法之所有，以詐術使人將本人或第三人之物交付為要件，若行為人所用方法，
    不能認為詐術，亦不致使人陷於錯誤，則不得遽以該罪相繩，亦經最高法院四十
    六年台上字第二六○號判例闡述甚明。
三、訊據被告丁○○、乙○○均矢口否認有何詐欺取財之犯行，被告丁○○辯稱：就
系爭房屋現況，以肉眼觀察即有傾斜，此客觀情況乃任何人無從隱瞞之事實，另
    鐵板係原屋主所留，委無刻意舖設鐵板予以掩飾之情，況且作內部油漆、訂定天
    花板等室內清理乃交易之常態等語。被告乙○○則以有明顯告知房屋傾斜之事，
    且曾三次帶自訴人去看屋，亦有帶自訴人去頂樓查看，對於緊接鄰棟房子有做補
    強，洞隙後面相鄰有水泥補強等均有告知並指給自訴人看等語資為辯解。經查，
    自訴人固指訴被告丁○○故意於頂樓舖設鐵板，使自訴人無法發見系爭房屋之傾
    斜。惟質之自訴人聲請訊問之證人即台北市○○路二０七巷四號二樓之住戶甲○
    ○卻不知頂樓之鐵板係何人所舖設，亦無法確定舖設之時間。自訴人稱被告丁○
    ○故意於頂樓舖設鐵板云云，純屬臆測之詞。況本院至系房屋勘驗結果，系爭房
    屋在樓梯口可看到與隔壁緊鄰，缺口為三角形，左側看似乎有傾斜，自「葛來美
    」中庭看系爭房屋背後，可看見兩棟房屋相緊連，有勘驗筆錄在卷可憑。是一般
    買受人縱未上頂樓觀看，依通常之注意程度，亦可看出系爭房屋稍有傾斜。且該
    外表可見之傾斜情形，被告根本無從加以掩飾。再者，自訴人自承曾前往系爭房
    屋看過二次，一次為下訂時，一次係交屋時。可見自訴人於簽約、交屋前已有充
    足之機會發覺系爭房屋之傾斜情形。又自訴人雖指稱，被告乙○○故於進出大樓
    時分散自訴人之注意力云云，惟自訴人無法具體指出被告乙○○如何分散其注意
    力，自不足採為被告論罪之依據。綜上所述，被告等既未對自訴人保證系爭房屋
    絕無傾斜，亦未妨礙自訴人檢查系爭房屋，縱令被告等未於簽訂買賣契約前明白
    告知系爭房屋之傾斜情形，亦屬民法瑕疵擔保之問題，不能認係詐術之施用。此
    外，復查無其他積極證據足資認定被告丁○○、乙○○二人有何詐欺之犯行，揆
    諸首開說明，被告二人犯罪尚屬不能證明，應為無罪之諭知。
四、依刑事訴訟法第三百零一條第一項前段，判決如主文。
本案經檢察官繆卓然到庭執行職務
中    華    民      國      八十九         年    二       月    十一    日
                                  臺灣士林地方法院刑事第二庭
                                      法  官
右正本證明與原本無異。
如不服本判決，應於送達後十日內，向本院提出上訴狀。
                                      書記官


司法院資訊處製作；財團法人民間司法改革基金會備份。
